臺灣板橋地方法院民事判決　　　　　　　100年度訴字第399號
原　　　告　蕭彥弘
被　　　告　林碧惠
訴訟代理人　鄭錦堂律師
　　　　　　李保祿律師
上列當事人間請求侵權行為損害賠償事件，經本院於民國100年8
月25日言詞辯論終結，判決如下：
    主  文
被告應給付原告新台幣貳拾貳萬貳仟陸佰參拾捌元及自民國99年
10 月30日起至清償日止，按年息百分之五計算之利息。
原告其餘之訴駁回。
訴訟費用由被告負擔十分之四，餘由原告負擔。
本判決第一項得假執行。如被告以新台幣貳拾貳萬貳仟陸佰參拾
捌元為原告預供擔保，免為假執行。
原告其餘假執行之聲請駁回。
    事實及理由
一、原告主張：
  １被告於民國99年4月22日下午10時10分許，駕駛車牌5107-OT
    號自用小客車，由新北市○○區○○路三段右轉駛入文化路
    2段505巷中間車道，原告當時則自長江路三段對向左轉駛入
    文化路2段505巷中間車道，被告竟未注意車前狀況，並隨時
    採取必要之安全措施，車頭自後追撞前方由原告所騎乘車號
    565-BL L號重型機車之車尾，原告因而跌坐在地，受有薦椎
    線性骨折、臀挫傷、左膝擦傷之傷害。被告過失不法侵害原
    告之身體致原告受有損害，應負損害賠償責任。
  ２原告受有下列損害：
  醫藥費：14926元。原告因本件車禍受傷，目前已支出醫療
    費14926元，有單據可稽。
  機車修理費：14600元
    原告之機車於本件車禍中受損，共計花費14600元修復，有
    估價單可稽。
  看護費用：10000元
    住院期間五日，由蕭如馨照顧，每日2000元共計10000元。
  就醫往返車馬費5860元及99年6月7日上班往返車馬費850元
    。
  精神慰撫金：500000元
    原告受有薦椎線性骨折、臀挫傷、左膝擦傷之傷害，因此住
    院5日，又因無法行走須在家休養2個月，常因疼痛難以入眠
    ，並常於午夜夢迴，回想到當時車禍狀況因而有失眠、焦慮
    、頭痛、頭暈等症狀，於夜間聽聞救護車呼嘯而過更是蹍轉
    難眠，至今不能拿重物，也不能久站，目前仍需進行復健治
    療；原告正值人生黃金時期，且身為家中唯一經濟支柱，於
    金融業辛勤工作10餘年，只希望能讓家人過著更好的生活，
    因分行經理大多由業務主管升任，於事故前，原告有幸能擔
    任分行業務襄理一職，本有升任經理之可能，如今卻因被告
    之過失，致公司考量原告身體狀況而將原告職務由業務主管
    改派任為非主管職等人員，未來職場上的發展已受嚴重阻礙
    ，職務被降，使得原告在公司同仁面前感到羞愧，原告身心
    之煎熬與打擊苦不堪言，每每回想至此即暗自掉淚，為此請
    求精神慰撫金500000元。
  ３並聲明：被告應給付原告546786元。原告願供擔保請准宣告
    假執行。
二、被告則以：
  １本件事故未經刑庭囑託鑑定，是被告是否確有過失及原告有
    無與有過失，均非無疑，請求送鑑定。
  ２依原告所提台北縣立醫院醫療費用收據所示，99年10月2日
    、4日、12日，有就診復健之記錄，然依原告所提立誠骨科
    診所收據，其於99年10月2日、4日及12日，亦就診復健，則
    立誠骨科診所收據是否真正，令人質疑。且縱令真正，查原
    告在99年10月份在台北縣立醫院就診4次，卻在立誠骨科診
    所就診復健9次之多，除日期重複外，亦有異常情。又依原
    告所提台北榮民總醫院醫療費用明細單據以觀，其於99年5
    月13日就診，旋於次日又赴台北縣立醫院就診，顯無必要。
    另原告於99年5、6、7月於台北縣立醫院骨科門診次數僅分
    別為2次、1次及1次，核其所受薦椎線性骨折傷勢應屬輕微
    ，實無每日至立誠骨科診所復健之必要。為釐清事實，請向
    台北縣立醫院函查：原告是否已復原？於99年10月有無每日
    復健之必要？
  ３原告主張看護費部分，並無單據，已無可取。且原告於99年
    4 月22日深夜近12時住院，於99年4月26日上午10時左右即
    出院，主張5日之看護費，也有不合。又原告自承99年6月21
    日前均在休假中，何以99年6月7日支出上班交通費850元？
    原告於99年10月1日、10月13日並無就診紀錄，卻請求此二
    日就醫之計程車交通費，且原告於99年5月13日赴台北榮民
    總醫院就診，依里程數計算車資應為750元，請求之車資竟
    高達1460元，顯屬不實。另原告機車應為舊車，修車更換新
    品，自應折舊，遽為新品費用之請求，應予扣除。
  ４請鈞院命原告提出相關車籍資料，查明其機車之出廠年份。
    並向台閩地區勞工保險局函調原告之投保資料，以查明原告
    所述是否屬實。
  ５並聲明：原告之訴暨假執行之聲請均駁回。如受不利判決，
    被告願供擔保請准宣告免為假執行。
三、原告主張於前揭時地遭被告駕車撞傷，因而受有薦椎線性骨
    折、臀挫傷、左膝擦傷之事實，業據原告於警詢、偵查中、
    本院99年度交易字620號刑事案件審理中指述甚詳，並有道
    路交通事故調查報告表一、二、道路交通事故現場圖、車損
    及現場照片附於前揭刑事卷宗可稽，被告於偵查時亦供稱：
    （問：你轉彎時有看到告訴人車子嗎？答：沒有，我看到就
    煞車了。問：是否承認過失傷害？答：我承認，我當時開車
    可能沒注意到對方。）等語（見臺灣板橋地方法院檢察署99
    年度偵字第19889號99年7月27日訊問筆錄），是被告在右轉
    時未注意對向前方左轉之原告機車動向。按汽車行駛時，駕
    駛人應注意車前狀況，並隨時採取必要之安全措施，道路交
    通安全規則第94條第3項定有明文。又依卷附道路交通事故
    調查表一所示，當時天氣微雨、夜間有照明、柏油路面無缺
    陷或其他障礙物、視距良好，且依其智識、能力，被告並無
    不能注意之情形，竟疏未注意車前狀況，致撞擊在被告汽車
    前方之原告，被告就上開車禍之發生顯有過失。而被告係在
    轉彎進入中間車道後，發現原告機車自其左方橫切行至車前
    ，煞車不及而撞上，顯見兩車幾乎同時進入中間車道，則原
    告於左轉時，亦有未注意對向正準備右轉之被告車輛，預作
    靠左邊車道閃避之安全措施，卻貿然駛進中間車道，因而發
    生碰撞，原告亦有過失。被告所涉過失傷害犯行經本院送請
    新北市政府車輛行車事故鑑定委員會鑑定肇事責任，鑑定單
    位認被告駕駛自用小客車右轉彎，與對向原告駕駛普通重型
    機車左轉彎，兩車互未注意車前狀況，同為肇事原因，有鑑
    定意見書附卷可佐。倘被告於右轉時能注意車前狀況，採取
    必要之安全措施，原告當不會被撞受傷，被告之過失與原告
    之受傷間，有相當因果關係，被告應負侵權行為損害賠償責
    任。
四、按因故意或過失，不法侵害他人之權利者，負損害賠償責任
    ；又不法侵害他人之身體或健康者，對於被害人因此喪失或
    減少勞動能力，或增加生活上之需要時，應負損害賠償責任
    ；不法侵害他人之身體、健康、名譽、自由、信用、隱私、
    貞操，或不法侵害其他人格法益而情節重大者，被害人雖非
    財產上之損害，亦得請求賠償相當之金額，民法第184條第1
    項、第193條第1項、第195條第1項前段分別定有明文。茲就
    原告之各項請求審酌如下：
  醫藥費：
    經查，至100年8月22日止，依據原告所提之醫藥費單據，起
    訴前為6796元，訴訟中追加6230元及1800元，共為14826元
    （不算100年10月2、4、5、6、7、8、9、11、12日之單據）
    ，被告應予賠償。被告雖質疑原告無每日至立誠骨科診所復
    健之必要，惟據立誠骨科診所函覆稱「該病患傷後持續疼痛
    約半年方至本院就診，顯然已有慢性疼痛之狀況，故需長時
    間之復健治療」，可知原告確有長期復健之必要。原告之請
    求就超過14826元以外之部分，因無單據可資證明，故予駁
    回。
  機車修理費：
    查原告受傷當時所騎之機車為原告所有，此有行車執照附於
    前揭偵查卷可稽，又原告支出機車修理費14600元，有估價
    單可稽，經核該修理項目與本件車禍有關，被告亦不否認該
    估價單係由修車廠與被告投保之保險公司業務員會勘後所開
    立，堪信修理項目確有必要。原告請求被告賠償14600元，
    應予准許。被告雖辯稱：舊品換新品，修理費應予折舊云云
    ，然一般修理機車係以新品零件，要求舊品恐強人所難，況
    若無本件車禍，原告亦毋庸支出修理費用，被告要求原告僅
    能請求折舊後之金額，自有欠公平，是本院認修理費毋須折
    舊。
  看護費用：
    原告主張其因傷住院五日，雇請蕭如馨照顧，支出10000元
    看護費等情，業據原告提出診斷證明書、收據為憑，並經蕭
    如馨證述在卷，堪信屬實，此部分請求應予准許。
  計程車費：
    原告主張因傷前往醫院就診需搭乘計程車往返，已支出5860
    元，及99年6月7日帶傷上班往返支出車馬費850元等情，經
    查，原告請求計程車費，業據其提出單據為證，其中99年5
    月13日計程車費970元應為470元，業據原告當庭更正，至於
    99年6月7日上班往返車資，據原告補充陳述「係因當日欠缺
    診斷證明無法請假，只好忍痛上班，之後再去醫院就診」，
    衡諸原告於99年6月7日之後仍有就診之記錄，堪信原告傷勢
    仍未痊癒，而有搭乘計程車就診及上班之必要。依據原告所
    提計程車單據計算金額，應為5850元（依99年5月13日正確
    之金額470元計算），故准許5850元之請求。原告請求6350
    元，就超過5850元之部分，因欠缺單據，所請不予准許。被
    告雖質疑：原告於99年10月1日、10月13日並無就診紀錄，
    卻請求此二日就醫之計程車交通費云云，經查，原告於99年
    10月13日有就診記錄，有醫藥費單據可稽，被告容有誤會。
    至於99年10月1日之計程車單據，因原告於99年10月2日有就
    診之記錄，是原告主張99年10月1日之計程車單據應為99 年
    10月2日之單據，堪予採信。而原告並未重複請求99年10 月
    2日之計程車費，是原告將99年10月1日之計程車費移作99年
    10 月2日之計程車費，亦屬合理。
  精神慰撫金：500000元
    查原告受有薦椎線性骨折、臀挫傷、左膝擦傷之傷害，因此
    住院5日，之後仍持續疼痛，需長時間之復健治療，原告精
    神上自受有痛苦。然就原告所稱其本有升任經理之可能，如
    今卻因被告之過失，致公司考量原告身體狀況而將原告職務
    由業務主管改派任為非主管職等人員，未來職場上的發展已
    受嚴重阻礙，職務被降，使得原告在公司同仁面前感到羞愧
    ，原告身心之煎熬與打擊苦不堪言，每每回想至此即暗自掉
    淚乙節，核與本件車禍應無相當因果關係，此部分不予審酌
    。查原告大學畢業，99年度薪資總額934427元，任職銀行分
    行襄理，有土地及建物，財產總額0000000元；被告初級商
    校畢業，現為公司職員，月薪25000元，有土地及建物，財
    產總額00000000元（見學位證書、各類所得扣繳憑單、稅務
    電子閘門財產所得調件明細表），爰審酌兩造之學經歷收入
    財產狀況及原告所受痛苦程度等一切情狀，認原告請求慰撫
    金40萬元為適當。
  (6)以上，醫藥費14826元、機車修理費14600元、看護費10000
    元、計程車費5850元、慰撫金40萬元，共計445276元。
五、按損害之發生或擴大，被害人與有過失者，法院得減輕賠償
    金額或免除之，民法第217條第1項定有明文。查原告亦有未
    注意車前狀況，隨時採取必要之安全措施之過失，業據論述
    於前，是原告就本件車禍之發生與有過失。本院斟酌兩造過
    失程度輕重之結果，認兩造各負二分之一之過失責任，爰減
    輕被告二分之一之賠償金額。據此，原告得請求被告賠償之
    金額為222638元（445276×0.5=222638 ）。
六、綜上，原告得請求被告給付222638元及自99年10月30日（起
    訴狀繕本送達翌日）起至清償日止，按年息百分之五計息。
    逾此範圍之請求，為無理由，應予駁回。兩造陳明願供擔保
    ，聲請宣告假執行或免為假執行，經核原告勝訴部分，未逾
    50萬元，爰依民事訴訟法第389條第1項第5款規定，職權宣
    告假執行，並酌定相當之擔保金額准為免假執行；原告其餘
    假執行之聲請，因訴之駁回而失所依據，不予准許。
七、因本案事證已臻明確，被告聲請調查證據，毋庸再予調查，
    附此敘明。
八、結論：原告之訴為一部有理由，一部無理由，依民事訴訟法
    第79條、第389條第1項第5款、第392條，判決如主文。
中    華    民    國   100    年    8     月    31    日
                  民事第三庭    法  官  陳映如
以上正本係照原本作成
如對本判決上訴，須於判決送達後20日內向本院提出上訴狀。如
委任律師提起上訴者，應一併繳納上訴審裁判費。
中    華    民    國   100    年    8     月    31    日
                            書記官  林勁丞